【裁判字號】    98,易,1302
【裁判日期】    980518
【裁判案由】    偽造文書
【裁判全文】
臺灣臺中地方法院刑事判決              98年度易字第1302號
公  訴  人  臺灣臺中地方法院檢察署檢察官
被      告  甲○○
                      2
上列被告因偽造文書案件，經檢察官提起公訴（98年度偵緝字第
541號），本院判決如下：
    主    文
甲○○行使偽造私文書，足以生損害於公眾及他人，累犯，處有
期徒刑伍月，如易科罰金，以新臺幣壹仟元折算壹日。九十七年
四月三日車牌號碼九G─四三四五號自用小客車之汽（機）車過
戶登記書之新車主簽章欄上偽造之「丙○」署押壹枚沒收。
    犯罪事實
一、甲○○前於民國九十四年間，因公共危險案件，經臺灣彰化
    地方法院判處有期徒刑六月確定，甫於九十四年十二月七日
    易科罰金執行完畢。詎猶不知悔改，其與丙○為朋友關係。
    因丙○欲將車牌號碼四二七五—EX號之自小貨車過戶予乙○
    ○，遂與林書於九十七年三月二十五日，一同前往雲林縣
    斗南鎮，將丙○之身分證、健保卡交付予乙○○之夫，並授
    權渠等代刻印章，待乙○○等人於同年月二十八日，辦畢上
    開車輛之過戶程序後，即於同年月三十或三十一日，委由當
    時在其店內幫忙之甲○○，將丙○之身分證、健保卡及印章
    交還給林書（因丙○於九十七年三月二十九日出國，至四
    月十六日始返國）。詎甲○○因前於九十七年二月二十六日
    向張文麒購買車牌號碼九G─四三四五號自小客車一部（下
    稱系爭車輛），由於其債信不良，名下不能有財產而無法將
    系爭車輛過戶於自身名下，竟基於偽造私文書進而行使及使
    公務員登載不實之犯意，藉持有丙○之身分證、健保卡及印
    章之便，未經丙○同意，而於九十七年四月三日某時許，前
    往交通部公路總局臺中區監理所，未經丙○之同意或授權，
    偽以丙○之名義，於系爭車輛之汽（機）車過戶登記書「新
    車主名稱欄」上，偽造丙○之署名一枚並盜用丙○之印章而
    用印，而偽造丙○表示同意系爭汽車車輛異動登記之私文書
    ，繼之持向臺中區監理所不知情之承辦人員辦理異動登記，
    而行使前揭偽造之私文書，致使監理站不知情之承辦人員為
    形式審查後，將上開車牌號碼九G─四三四五號自小客車過
    戶為丙○名義之不實事項，登載於其職務上所掌之汽車車籍
    異動資料之公文書上，並輸入電腦，且換發載有不實內容之
    行車執照，足以生損害於汽車監理機關對於車輛過戶管理之
    正確性及丙○。嗣因丙○收受停車費催繳通知及違反道路交
    通管理事件通知單後，始知上情。
二、案經臺中縣警察局烏日分局報告臺灣臺中地方法院檢察署檢
    察官偵查起訴。
    理    由
一、證據能力部分：按現行刑事訴訟法為保障被告之反對詰問權
    ，排除具有虛偽危險性之傳聞證據，以求實體真實之發見，
    於該法第一百五十九條第一項明定被告以外之人於審判外之
    言詞或書面陳述，除法律有規定者外，不得作為證據。又被
    告以外之人於審判外之陳述，雖不符前四條之規定（即刑事
    訴訟法第一百五十九條之一至同條之四），而經當事人於審
    判程序同意作為證據，法院審酌該言詞陳述或書面陳述作成
    時之情況，認為適當者，亦得為證據；當事人、代理人或辯
    護人於法院調查證據時，知有第一百五十九條第一項不得為
    證據之情形，而未於言詞辯論終結前聲明異議者，視為有前
    項之同意，刑事訴訟法第一百五十九條之五定有明文。本件
    檢察官、被告並未就卷內證據資料之證據能力有所爭執，且
    迄於言詞辯論終結前，均未主張有刑事訴訟法第一百五十九
    條第一項不得為證據之情形，是應認已同意卷內證據均得作
    為證據，且經本院審酌後，認無不適當之情形，應認本案調
    查之卷內證據均有證據能力，合先敘明。
二、上開犯罪事實，業據被告甲○○於本院審理時坦承不諱，並
    經證人張文麒於警詢中；證人丙○、乙○○、林書於偵查
    中；證人丙○、乙○○於本院審理時分別證述及具結證述甚
    明。此外，並有交通部公路總局臺中區監理所九十八年四月
    二十四日中監車字第○九八○○一五八九五號函送之車牌號
    碼九G─四三四五號自用小客車之汽（機）車過戶異動登記
    書、汽車車輛異動登記書影本各一紙、交通部公路總局嘉義
    區監理所雲林監理站九十八年四月二十九日嘉監雲字第○九
    八○一○四三八八號函送之車牌號碼四二七五—EX號自用小
    貨車之汽（機）車過戶登記書相關資料正本三紙在卷可參，
    足見被告自白與事實相符，應堪採信。本件事證明確，被告
    上開偽造文書犯行，堪以認定。
三、按汽車過戶登記應由讓與人與受讓人共同填具汽車過戶登記
    書，向公路監理機關申請，並應繳驗左列證件：一、原領之
    汽車新領牌照登記書車主聯。二、行車執照。公路監理機關
    於審核各項應備證件相符後，即予辦理過戶登記，換發新行
    車執照，道路交通安全規則第二十二條定有明文。是汽車過
    戶登記書係由移轉雙方填具申請，據以對該管公務員行使，
    以為申請辦理汽車過戶登記之意，即屬私文書，且監理機關
    承辦人員查對申請人繳驗證件齊全，為形式審查後，即應准
    予登記。故核被告所為，係犯刑法第二百十六條、第二百十
    條之行使偽造私文書罪、第二百十四條之使公務員登載不實
    罪。被告偽造署押、盜用印章係偽造私文書之部分行為，偽
    造私文書之低度行為應為行使偽造私文書之高度行為所吸收
    ，均不另論罪。被告以一行使偽造之汽（機）車過戶登記書
    之行為，同時犯上開二罪名，為異種想像競合犯，應從一重
    論以行使偽造私文書罪論處。又被告有如事實欄所載之前科
    ，有臺灣臺中地方法院檢察署刑案資料查註紀錄表、臺灣高
    等法院被告前案紀錄表各一紙在卷可按，其受徒刑之執行完
    畢後五年以內故意再犯本案二件有期徒刑以上之罪，均為累
    犯，均應依刑法第四十七條第一項之規定加重其刑。起訴書
    雖漏未就被告行使偽造私文書之犯行提起公訴，惟此部分與
    已起訴有罪部分為想像競合之裁判上一罪關係，為起訴效力
    所及，本院自得併予審究，附此敘明。爰審酌被告素行不良
    ，其冒用告訴人名義將該汽車登記至被害人丙○名下，破壞
    監理機關對於車籍資料管理之正確性及損害被害人丙○之利
    益，應予非難，惟衡酌被告犯罪手段尚屬平和，其犯後雖一
    度矢口否認犯行，但終能坦認所犯，然未能與告訴人達成和
    解之犯罪後態度等一切情狀，量處如主文所示之刑，並諭知
    易科罰金之折算標準，以資懲儆。被告偽造之系爭車輛之汽
    （機）車過戶登記書，雖係其所偽造之私文書，但既經提出
    予臺中區監理所行使，已非為被告所有，自無從諭知沒收；
    惟該汽（機）車過戶登記書上偽造之「丙○」署押一枚，則
    不問屬於被告與否，均依刑法第二百十九條之規定，為沒收
    之宣告。
據上論斷，應依刑事訴訟法第二百九十九條第一項前段，刑法第
二百十六條、第二百十條、第二百十四條、第五十五條、第四十
七條第一項、第四十一條第一項前段、第二百十九條，刑法施行
法第一條之一第一項、第二項前段，判決如主文。
中    華    民    國    98    年    5     月    18    日
                  刑事第八庭    審判長法  官  黃家慧
                                      法  官  陳  葳
                                      法  官  黃炫中
以上正本證明與原本無異。
如不服本判決應於收受判決後10日內向本院提出上訴書狀，並應
敘述具體理由；其未敘述上訴理由者，應於上訴期間屆滿後20日
內向本院補提理由書（均須按他造當事人之人數附繕本）「切勿
逕送上級法院」。
                                     書記官  黃珮華
中    華    民    國    98    年    5     月    18    日
附錄論罪科刑法條
刑法第216條
行使第二百十條至第二百十五條之文書者，依偽造、變造文書或
登載不實事項或使登載不實事項之規定處斷。
刑法第210條
偽造、變造私文書，足以生損害於公眾或他人者，處五年以下有
期徒刑。
刑法第214條
明知為不實之事項，而使公務員登載於職務上所掌之公文書，足
以生損害於公眾或他人者，處三年以下有期徒刑、拘役或五百元
以下罰金。


司法院資訊處製作；財團法人民間司法改革基金會備份。
